臺北高等行政法院判決　　　　　　　　　　　　　　九十二年度訴字第四四九八號
　　　　　　　　　　　　　　　.
　　原　　　告　立達人力資源管理顧問有限公司
　　代　表　人　甲○○
　　被　　　告　新竹市政府
　　代　表　人　乙○○市長）.
　　訴訟代理人　丙○○
　　　　　　　　丁○○
右當事人間因就業服務法事件，原告不服行政院勞工委員會中華民國九十二年八月一
日勞訴字第○九二○○三一四五三號訴願決定，提起行政訴訟。本院判決如左：
　　主  文
原告之訴駁回。
訴訟費用由原告負擔。
　　事  實
一、事實概要：
    緣原告立達人力資源管理顧問有限公司接受雇主李玉珍委任以詹滿全為受監護人
    之名義，辦理聘僱外國人之申請許可等事項，並於九十一年十月二十三日提供不
    實之財團法人新光吳火獅紀念醫院醫師診斷證明書向被告申請聘僱外籍監護工，
    案經行政院勞工委員會職業訓練局於九十二年二月七日以勞職外字第○九二○二
    ○一四四五Ｂ號函移由原處分機關被告查處。嗣經被告審查屬實，認原告違反就
    業服務法第四十條第八款規定，乃依同法第六十五條第一項規定，於九十二年五
    月一日以府勞就字第○九二○○三六○四五號違反就業服務法罰鍰案件處分書處
    原告罰鍰新台幣三十萬元整。原告不服，向被告提起訴願，遭決定駁回，遂提起
    本件行政訴訟。
二、兩造聲明：
　　(一)原告聲明求為判決：1.訴願決定及原處分均撤銷。
                        2.訴訟費用由被告負擔。
　　(二)被告聲明求為判決：1.駁回原告之訴。
                        2.訴訟費用由原告負擔。
三、兩造之爭點：被告以原告提供不實之醫院醫師診斷證明書向勞委會申請聘僱外籍
    監護工，違反就業服務法第四十條第八款規定，乃依同法第六十五條第一項規定
    ，處原告罰鍰新台幣三十萬元，是否適法？
  　(一)原告主張之理由：
      1.查就業服務法第四十條第八款所稱提供不實資料，應指提供者所制作或明知
        其為不實診斷資料，仍交付主管機關審查，企圖矇混欺騙。然原告所提供診
        斷資料既非原告所制作，亦非原告明知其為不實診斷資料仍交付主管機關審
        查，企圖矇混欺騙。而是原告公司經理廖福龍以同情，並協助同業立場，持
        陳偉傑所提供診斷資料幫忙送件，當然不可能知道或懷疑其所提供診斷資料
        ，更不可能在明知其所提供診斷資料為違造而在未收取分文情況下仍甘冒大
        不諱，置全公司生計於不顧，甚至冒著偽造文書共犯的罪名，仍代為送件。
        因此在相關規定未有任何賦與外勞仲介業審查文件之權利與義務情勢下，卻
        要求外勞仲介業審查文件真偽，並需對文件真偽負全部責任，不貲是要求一
        隻無翅跛腳鴨飛上天一樣不可能，亦是無理的要求。
      2.被告引用司法院大法官釋字第二七五號認為「‧‧‧申請文件真偽情事按情
        節應注意而不注意致有不實情事發生，縱非故意，亦負有過失責任，因此縱
        原告所陳為真，亦至少應負過失責任，而非得完全主張免責；又認為原告未
        替雇主李玉珍送件前，已得知陳偉傑行為有瑕疵，何以未立刻停止替其送件
        或審視受監護人是否符合申請資格，再考量可否為其送件？故原告已預見陳
        偉傑送件會影響該公司形象，卻不加以避免或善盡受託事務之責，仍以原告
        名義為陳偉傑君送件，是以被告之處分並無違法或不當」。依被告所陳，原
        告對審查申請文件是「仲介公司之專業義務」，並認原告已得知陳偉傑行為
        有瑕疵，仍以原告名義為陳偉傑君送件是屬「有過失」之行為，實令人不服
        ，特陳述理由於後以資說明。
        (1)被告要求外勞仲介公司對診斷證明書負起全部審查責任，從未提供仲介公
          司任何法律規範、行政命令或行政法規程序予仲介公司以資遵循或要求僱
          主須提供確認診斷證明書真偽之方式，僅要求外勞仲介公司在完全無行政
          資源配合情況下，自行設法作一件需要鑑定專家及需要醫院與雇主配合認
          定的工作。但對被告任意變更政策，使雇主為解決問題不擇手段，致不法
          業者有機可乘，卻未能提供有效監督方式，直至今年十月才亡羊補牢的提
          出監督方式，被告對原告之指控，實無理由。
        (2)原告要求陳偉傑簽立切結書確認其與本公司無關，是為恐其財務影響原告
          公司，而非因此預知其會偽造文書。原告並非從事警察或調查局相關職業
          ，實無法因一個人財務有問題，即認為其有做奸犯科的可能而提出調查。
          被告以原告明知陳偉傑行為有瑕疵，即應可注意到其所交付的文件有偽造
          文書的嫌疑而不注意，實為「欲加之罪，何患無詞」。
        (3)陳偉傑委託原告之案件另有三件，皆為同一情形，審查主管機關含及新竹
          市政府，但台北市政府對原告同樣的行為引用的處罰條款則為就業服務法
          第四十條第一款，而被告也逕依其兩單位所引用條款分別做不同的處分，
          可見被告亦未確定何者為洽當之處分。被告對原告相同行為卻同時引用就
          業服務法第四十條第一款及第八款之處分，顯有矛盾之處。而以法律上從
          新從輕原則，被告之處分顯為不當。
        (4)今之政府對老人福利政策只重現金之給予，而未能考量工業社會現實面，
          老人安養問題嚴重。老人不肯到安養院，而子女為了生計又無法在家照顧
          ，雇用本地勞工則是低薪無人肯作，高薪則負擔不起。而官方對看護老人
          之監護工，因監督取締不利，竟以監護工僱主雇用外勞多未能作合法使用
          ，故意以高標準之巴氏量表作為減少引進外勞之方式，即使有看似尚能行
          動的心肺疾病的老人到勞委會抗議至死亦不為所動。而對會搶本地一般勞
          工較低薪仍願就業的工廠、工地勞工，卻美其名可促進經濟，而增加外勞
          引進，造成有需求之雇主為解決問題不擇手段。所謂「官逼民反」實有其
          原由。而不法之徒也因有高利可圖，而假造診斷證明書，造成原告這種合
          法業者諸多困擾。政府又常無預警的變更引進外勞之政策、又隨時在變換
          引進外勞之國家，讓業者無所適從。政府若認為國內失業嚴重，不願引進
          外勞，大可直接宣布停止外勞之引進，再輔導相關業者轉業，而不應該將
          一切責任，含審查診斷證明書真偽之專業，亦轉嫁業者，是要老百姓對錯
          誤政策負責實無理由。對被告尚且需要行文醫院才能確認真偽的診斷證明
          書，卻要求原告負擔專業判斷，實非原告所能接受。
      3.勞委會主管官員於九十二年四月二十四日對外表示「對於誰提供偽造診斷證
        明，政府機關會釐清雇主或仲介抑或其他第三人責任後，才會予以行政處分
        ，並不會一查獲雇主偽造申請案件，即對代辦引進業務的仲介處以停業處分
        」，『若屬偽造申請案件將依「雇主戶籍地」即事實發生地，要求當地勞工
        局配合查察，勞工局將會作訪談紀錄，要求雇主與仲介業者親自說明案情，
        以便釐清責任歸屬』。被告於九十二年五月一日以府勞就字第0920036045號
        函文對原告為處分，卻於九十二年五月十二日才以府勞就字0920039164號函
        文要求原告派員於九十二年五月二十一日前至被告處說明，可見被告在未釐
        清責任歸屬情況下即對原告為處分，實無理由。
      4.現被告認定原告提供不實診斷證明一事已經台北地方法院以九十二年偵字第
        二二○九九號不起訴書確認該不實診斷證明並非由原告或公司內員工所為屬
        實。原告在整件案件中完全是無辜受害人，被告所據以對原告處分之理由，
        並不存在。
      5.被告一再強調「原告為專業人力仲介業者理應有其專業判斷」。然即使是擁
        有公權力的勞委會承辦人員要確認診斷證明是否屬實亦須透過以公文查詢，
        到近期則以與醫院電腦連線來確認真偽。勞委會及其相關單位含被告等在內
        既未賦予原告一定的權利查察診斷證明一事，又未提供人力仲介業一定的程
        序或行為讓人力仲介業遵循以確認原告是否應注意能注意而不注意。被告之
        處分實完全沒有依據。
      6.為此特狀請   鈞院明鑒，並判決如訴之聲明，以維法益。
　　(二)被告主張之理由：
      1.本案經由行政院勞工委員會於九十二年二月七日勞職外字第○九二○二○一
        四四五Ｂ號函在案。依據立達公司代表人於本府勞工局筆錄中自述：是其所
        代陳偉傑君（以下簡稱陳君）送件，況原告訴願書中也承認因同情陳君而幫
        其送件到勞委會提出外勞之申請，故原告實難推卸其責，縱無故意，亦難辭
        過失之責。綜其所述，原告違反就業服務法第四十條第八款之規定，私立就
        業服務機構及其從業人員從事就業服務之業務，接受委任辦理聘僱外國人之
        申請許可、招募、引進或管理事項，提供不實資料或健康檢查檢體。
    　2.刑事偵查程序雖經不起訴處分，但此與本件係違反行政法之規定不同。綜上
        所述，原告違法事實明確，所提訴訟請依法駁回。
　　理  由
一、按「私立就業服務機構及其從業人員從事就業服務業務，不得有下列情事‥‥‥
    八、接受委任辦理聘僱外國人之申請許可、招募、引進或管理事項，提供不實資
    料或健康檢查檢體。」、「違反第四十條第七款至第九款規定者，處新台幣三十
    萬元以上一百五十萬元以下罰鍰。」分別為就業服務法第四十條第八款及第六十
    五條第一項所明定。
二、本件原告接受雇主李玉珍委任以詹滿全為受監護人之名義，辦理聘僱外國人之申
    請許可等事項，經行政院勞工委員會職業訓練局於九十二年二月七日以勞職外字
    第○九二○二○一四四五Ｂ號函移由被告，經被告審查認原告提供不實之醫院診
    斷證明書為申請，違反就業服務法第四十條第八款規定，乃依同法第六十五條第
    一項規定，於九十二年五月一月以府勞就字第○九二○○三六○四五號違反就業
    服務法罰鍰案件處分書處原告罰鍰新台幣三十萬元，原告不服，提起訴願，遭決
    定駁回，原告循序起訴意旨略以：原告所提供診斷證明資料既非原告所制作，亦
    非原告明知其為不實診斷資料仍交付主管機關審查；是原告公司經理廖福龍以同
    情，並協助同業立場，持第三人陳偉傑所提供診斷資料幫忙送件，不可能知道或
    懷疑其所提供診斷資料，更不可能在明知其所提供診斷資料為偽造而在未收取分
    文情況下仍甘冒大不諱代為送件。在相關規定未有任何賦與外勞仲介業審查文件
    之權利與義務情勢下，卻要求外勞仲介業審查文件真偽，並需對文件真偽負全部
    責任，實為無理要求；況被告認定原告提供不實診斷證明一事，經臺北地方法院
    檢察署以九十二年偵字第二二○九九號不起訴書確認該不實診斷證明並非由原告
    或公司內部員工所為屬實，原告亦是無辜受害人，被告據以對原告處分之理由，
    完全無依據云云。
三、卷查原告受雇主李玉珍委任以詹滿全為受監護人之名義，辦理聘僱外國人之申請
    許可業務，竟於九十一年十月二十三日提供不實之財團法人新光吳火獅紀念醫院
    醫師診斷證明書向被告申請聘僱外籍監護工之事實，有原告公司經理廖福龍九十
    二年三月三日談話紀錄、雇主李玉珍九十二年三月五日談話紀錄、財團法人新光
    吳火獅紀念醫院九十一年十二月二十一日（九十一）新醫管字第一二三一號函（
    確認詹滿全等人申請外籍監護工所檢附之診斷證明書，並非該醫院開具）、九十
    一年十月四日不實之醫院診斷證明書，李玉珍聘僱外籍勞工申請表等附原處分卷
    可稽；是被告認原告違反就業服務法第四十條第八款規定，依同法第六十五條第
    一項規定裁處原告罰鍰新台幣三十萬元，洵屬有據。
四、原告主張該診斷證明書並非原告制作，亦非原告明知其為不實診斷資料仍交付主
    管機關審查，而係公司經理廖福龍以同情，並協助同業立場，持第三人陳偉傑所
    提供診斷證明資料幫忙送件，且相關規定未有任何賦與外勞仲介業審查文件之權
    利與義務，卻要求仲介業審查文件真偽，並需對文件真偽負全部責任，實為無理
    云云；惟按「人民違反法律上之義務而應受行政罰之行為，法律無特別規定時，
    雖不以出於故意為必要，仍須以過失為其責任條件。但應受行政罰之行為，僅須
    違反禁止規定或作為義務，而不以發生損害或危險為其要件者，推定為有過失，
    於行為人不能舉證證明自己無過失時，即應受處罰。」次查，就業服務法對於私
    立就業服務機構的設立採許可制，未經許可者，不得從事就業服務業務，該法第
    三十四條第一、二項定有明文，同法第三十六條第一項規定，私立就業服務機構
    應置符合規定資格及數額之就業服務專業人員，其立法原意係賦與私立就業服務
    機構較高的責任及注意義務。另依民法第五百三十五條規定，受任人處理委任事
    務，應依委任人之指示，並與處理自己事務為同一之注意。其受有報酬者，應以
    善良管理人之注意為之。準此，私立就業服務機構從事就業服務業務，應以其專
    業知識提供服務，並就處理之事務負善良管理人之注意義務；本件原告受李玉珍
    委任辦理外勞聘僱許可業務，並受有報酬，於處理客戶申請聘僱家庭外籍監護工
    案時，竟接受第三人陳偉傑所提供之診斷證明書，再以原告公司名義向主管機關
    提出申請；依上說明，原告即應對診斷證明書之取得、內容等詳加查證；此項公
    法上義務，不得以其業已要求第三人陳偉傑簽立切結書確認與原告公司無關乙節
    而免除；原告係專業私立就業服務機構，對於診斷證明書之取得程序，應有其一
    定認識，如受監護人未親至醫院由醫師診治，並向醫院要求開立診斷證明，自無
    可能憑空取得診斷證明書；詎原告於取得第三人陳偉傑所交付該不實之診斷證明
    書後，未盡其專業之注意義務，仍予送件，顯有未查證之疏失，已違背其善良管
    理人之注意義務，自屬有過失；依上開解釋意旨，自仍應受處罰。
五、原告另主張被告認定原告提供不實診斷證明一事，經臺北地方法院檢察署以九十
    二年偵字第二二○九九號不起訴書確認該不實診斷證明並非由原告或公司內部員
    工所偽造，原告亦是無辜受害人，被告據以對原告處分欠缺依據云云；查本件原
    告所違反者係就業服務法第四十條第八款規定，而應受同法第六十五條第一項規
    定之罰鍰處分，係屬違反行政法規而受之行政秩序罰，此與是否構成刑事偽造文
    書之犯罪無涉，原告所認，容有誤會。況就業服務法第四十條第八款「私立就業
    服務機構及其從業人員從事就業服務業務，不得有下列情事：接受委任辦理聘僱
    外國人之申請許可、招募、引進或管理事項，提供不實資料或健康檢查檢體。」
    之規定，並未針對該行為之主觀構成要件明文限定於「故意」提供不實資料或健
    康檢查檢體之情形，如行為人不能舉證證明自己無過失時，依上揭司法院大法官
    會議釋字第二七五號解釋，即難解免其應負之責任。是原告主張伊公司經理廖福
    龍所涉偽造文書案經不起訴處分乙節，亦無從據為原告免責之論據。
六、綜上所述，原告起訴論旨，容非可採。被告以原告提供不實之醫院診斷證明書，
    申請聘僱外籍監護工，認其違反就業服務法第四十條第八款規定，爰依同法第六
    十五條第一項規定處原告罰鍰新台幣三十萬元，認事用法，並無違誤，訴願決定
    予以維持，亦無不合；原告訴請撤銷，為無理由，應予駁回。
據上論結，本件原告之訴為無理由，爰依行政訴訟法第九十八條第三項前段，判決如
主文。
中　　　華　　　民　　　國　　九十三　　年　　　九　　　月　　 三十 　　日
                                  臺北高等行政法院  第六庭
                                            審判長  法  官　林樹埔
      　　　　　　　　　　　　　　　　　　　　      法　官　蕭惠芳
      　　　　　　　　　　　　　　　　　　　　      法　官　許瑞助
右為正本係照原本作成。
如不服本判決，應於送達後二十日內，向本院提出上訴狀並表明上訴理由，如於本判
決宣示後送達前提起上訴者，應於判決送達後二十日內補提上訴理由書（須按他造人
數附繕本）。
中　　　華　　　民　　　國　　九十三　　年　　　九　　　月　　 三十 　　日
                                                    書記官  吳芳靜
